臺灣高等法院刑事判決
110年度上易字第1704號
上  訴  人  臺灣臺北地方檢察署檢察官
被      告  劉宇軒



上列上訴人因被告詐欺案件，不服臺灣臺北地方法院109年度易
字第707號，中華民國110年9月13日第一審判決（起訴案號：臺
灣臺北地方檢察署109年度偵字第16014號），提起上訴，本院判
決如下：
    主  文
上訴駁回。
    理  由
一、公訴意旨略以：被告劉宇軒能預見交付個人行動電話號碼予
    他人使用，將使他人用以進行詐欺等行為，而逃避追緝，竟
    仍基於幫助詐欺之犯意，於民國105年5月28日，以個人名義
    申辦行動電話門號0000000000號（下稱本案門號）後，將之
    交付予真實姓名及年籍不詳之人，嗣該人意圖為自己不法之
    所有，於107年5月1日，以本案門號作為聯絡電話，對被害
    人陸文宣及其子陸家偉佯稱欲承租被害人所有位在桃園市○○
    區○○○路00○0號房屋（下稱本案房屋）之閣樓套房，致被害
    人陷於錯誤，而交付上開房屋大門鑰匙、磁扣及車庫遙控器
    予該人。因認被告涉犯刑法第30條第1項前段、第339條第1
    項幫助詐欺取財罪嫌等語。
二、按犯罪事實應依證據認定之，無證據不得認定犯罪事實，刑
    事訴訟法第154條第2項定有明文。又事實之認定，應憑證據
    ，如未能發現相當證據，或證據不足以證明，自不能以推測
    或擬制之方法，為裁判基礎（最高法院40年台上字第86號判
    例參照）；且認定犯罪事實所憑之證據，雖不以直接證據為
    限，間接證據亦包括在內，然而無論直接證據或間接證據，
    其為訴訟上之證明，須於通常一般之人均不致有所懷疑，而
    得確信其為真實之程度者，始得據為有罪之認定，倘其證明
    尚未達到此一程度，而有合理之懷疑存在，而無從使事實審
    法院得有罪之確信時，即應由法院為被告無罪之判決（最高
    法院76年台上字第4986號判例參照）；檢察官就被告犯罪事
    實，應負舉證責任，並指出證明之方法，同法第161條第1項
    亦有明文規定。因此，檢察官對於起訴之犯罪事實，應負提
    出證據及說服之實質舉證責任；倘其所提出之證據，不足為
    被告有罪之積極證明，或其闡明之證明方法，無從說服法官
    以形成被告有罪之心證，基於無罪推定之原則，自應為被告
    無罪判決之諭知（最高法院92年台上字第128號判例參照）
    。
三、公訴意旨認被告涉有上開罪嫌，無非係以被告之供述、證人
    即被害人陸文宣及其子陸家偉於原審之證述及本案門號之申
    辦資料等證據為主要論據。
四、訊據被告固坦承本案門號為其所申辦，交付予前男友賴延鑫
    使用之事實，惟堅決否認有何被訴犯行，並辯稱：我於105
    年間，與賴延鑫是男女朋友，因賴延鑫沒有手機，所以我申
    請臺灣大哥大門號（即本案門號）給賴延鑫使用，他自己會
    去儲值，賴延鑫一直使用到本案發生的時候。門號是台灣大
    哥大的，我沒有儲值過，也沒有使用過，我也不知道賴延鑫
    會用來做這些事情，我沒有收任何報酬，且我也不認識被害
    人及其子等語。經查：
(一)被告於105年5月28日申辦本案門號後，將之交付予前男友賴
    延鑫使用等情，業據被告供述在卷（見臺灣臺北地方檢察署
    109年度偵字第16014號卷第25頁至第26頁，原審卷第40頁、
    第92頁、本院卷第44頁、第83、87至88頁），核與證人即被
    告前男友賴延鑫於本院審理時證述相符（見本院卷第70至76
    頁），復有通聯調閱查詢單1紙在卷可參（見臺灣桃園地方
    檢察署107年度偵字第29045號卷《下稱桃檢29045偵卷》第51
    頁），此部分事實，首堪認定。又被害人陸文宣及其子陸家
    偉遭一名自稱「張先生」之人佯稱欲承租本案房屋之閣樓套
    房，須先試住以瞭解環境云云，致被害人陸文宣陷於錯誤，
    而交付本案房屋之大門鑰匙及車庫遙控器乙情，業據證人陸
    文宣證述明確（見桃檢29045偵卷第107頁、第110頁、第184
    頁，原審卷第85頁），且被告對此未加以爭執（見原審卷第
    40頁至第41頁），此部分事實，亦堪認定。
(二)證人即被害人陸文宣於警詢中證稱：我沒有在591租屋網張
    貼「林口閣樓套房、租金：7,000元/月、地址：桃園市○○區
    ○○○路、張先生《屋主》：0000000000」之租屋訊息，這是詐
    騙訊息，我發現591租屋網有人張貼此不實出租訊息。歹徒
    會利用我住屋處作為租屋詐騙訊息，係因我兒子陸家偉在網
    路上刊登本案房屋之出租訊息，「張先生」於107年5月1日
    下午8時20分許以行動電話門號0000000000號撥打電話給陸
    家偉，表示想要長租1年，但要先試住3日，陸家偉將此事告
    知我，嗣於同日下午10時5分許，有1名男子使用同一門號撥
    打電話給我，並稱已經到本案房屋的樓下，當時共有2人一
    同前來，其中1人自始未下車，另1人跟著我去看屋，看完後
    我就將鑰匙及車庫遙控器直接交付該男子；我提供犯嫌之聯
    絡電話0000000000、0000000000、0000000000號（即指本案
    門號），再提供犯嫌照片及相關監視器畫面等語（見桃檢29
    045偵卷第107頁、第109頁反面）；於偵查時證稱：我將鑰
    匙交給吳啟祥，但沒有看過董鈺龍，因為陪同吳啟祥來的人
    一直在車上，我沒有看到對方。我已不記得吳啟祥以哪支手
    機跟我聯絡，以警詢筆錄為準等語（見桃檢29045偵卷第184
    頁正反面）。於審理中雖證稱：對方只有以本案門號跟我聯
    繫等語（見原審卷第85頁至第86頁），然又改稱：我只有接
    過1次對方的來電，當時顯示的行動電話門號，就是警詢時
    所述之門號，因為事隔已久，我來開庭前曾看過聲請簡易判
    決處刑書，才會說是本案門號；至提供警方之其餘門號，係
    後續遭到租屋詐騙之承租人於報案時提及之聯繫電話，我沒
    有見過等語（見原審卷第86頁至第87頁）。另證人陸家偉於
    原審審理中結證稱：我上網刊登出租訊息，有人打電話說要
    看房屋，接下來都是我父親陸文宣跟對方聯繫，但我沒有記
    下對方的門號，陸文宣事後有去警局報案，應該是00000000
    00號，對方只使用此一門號，我不知道本案門號與本案房屋
    有何關係等語（見原審卷第88頁至第89頁）。經細譯上開證
    人證述內容，可知被害人陸文宣及證人陸家偉均稱「張先生
    」使用行動電話門號0000000000號撥打電話聯繫，均未指證
    「張先生」以本案門號作為聯絡電話行騙，也未指證本案門
    號與被害人陸文宣遭詐騙有何關聯，因此，本案門號是否被
    用以作為詐騙被害人陸文宣之工具，已有存疑。
(三)又證人吳啟祥於警詢中及偵查時證稱：我看到陸文宣有日租
    的房子，只有交付3日租金，陸文宣就將鑰匙交給伊，我們
    沒有簽立契約，我對於行動電話門號0000000000、00000000
    00及本案門號，均無印象等語（見桃檢29045偵卷第52頁正
    反面、第195頁正反面）。另證人葉守泰於警詢中證稱：於1
    07年5月1日晚間，證人吳啟祥說要找朋友，我就開車搭載吳
    啟祥至本案房屋，吳啟祥已先與陸文宣聯繫，我沒有下車，
    不知道吳啟祥去做什麼，吳啟祥目前（即107年5月23日）使
    用的行動電話門號為0000000000號等語（見桃檢29045偵卷
    第66頁至第67頁、第68頁反面）。經互核上開證人證詞，均
    不能認定證人吳啟祥於案發時佯稱想先試住本案房屋為由，
    而有使用本案門號聯繫陸文宣或陸家偉行騙陸文宣之事實。
(四)再者，證人賴延鑫於本院審理時證述：當時我跟被告劉宇軒
    是情侶關係，我曾經使用過被告所申請的門號1支，時間忘
    記了。那時候我有欠臺灣大哥大錢，我請被告幫我申請預付
    卡，讓我有號碼可以使用。門號我已經沒有印象，因為很久
    了。後來我的手機不見，我有打去電信公司，我跟他說我的
    手機不見了，門號是不是要掛失，電信公司說那是預付卡，
    如果六個月沒有使用或是儲值的話，就自然會消掉，所以我
    就沒有掛失。我和被告交往時間大約在被告106年觀察、勒
    戒之前，我們交往沒有很久，蠻短暫的。被告申請給我使用
    的就是臺灣大哥大0000000000號這支門號等語（見本院卷第
    70至76頁）。而證人賴延鑫上開證述內容，核與被告供稱；
    我於105年間，因賴延鑫沒有手機，所有我申請本案門號給
    賴延鑫使用，他自己會去儲值，賴延鑫一直使用到本案發生
    的時候。我只幫本案門號賴延鑫申請過1次，門號是台灣大
    哥大的，我沒有儲值過，也沒有使用過，我也不知道賴延鑫
    會用來做這些事情，那時我們是情侶，我沒有收賴延鑫任何
    報酬，我也沒有拿回該門號等情節相符（見本院卷第44頁、
    第75頁、第83頁、第87至88頁），足認被告供稱於105年間
    ，因其前男友賴延鑫無門號使用，而申請本案門號供證人賴
    延鑫使用，應足認屬實；又被告申請本案門號時，與證人賴
    延鑫為男女朋友，被告相信證人賴延鑫需要使用門號，而幫
    忙申請，乃屬情理之中；且被告相信男友不會將本案門號作
    為非法使用而陷害她，且被告無法預知男友會將該門號遺失
    或交付他人使用等情形，均屬可能，是被告上開辯稱應非虛
    妄，實屬可採。另本案亦無證據顯示被告之前男友賴延鑫即
    為證人吳啟祥或其他共犯等事實。
五、綜上所述，公訴意旨認被告將本案門號交付予真實姓名及年
    籍不詳之人，且該人持本案門號作為聯絡電話，對被害人陸
    文宣及其子陸家偉詐騙等情，其所憑卷內各該供述證據非無
    上述瑕疵可指，實難遽認被告被訴幫助詐欺乙情屬實。是本
    案檢察官所舉事證，僅能證明「被告將本案門號交付予他人
    使用」、「被害人因他人佯稱欲承租房屋而受騙」各節，然
    尚乏積極證據足認被告上揭行為確有提供助力於他人向被害
    人實行詐騙。是公訴意旨認被告涉犯幫助詐欺取財犯行所依
    憑之證據，顯均未達於通常一般人不致有所懷疑，而得確信
    其為真實之程度，自應為被告無罪判決之諭知。
六、駁回上訴之理由：　　　　
(一)原審審理結果，認無其他積極證據足資證明被告有公訴意旨
    所指之上開犯行，而為無罪之諭知，尚無不合。
(二)檢察官上訴意旨略以：被害人陸文宣於原審審理時明確表明「張先生」等行本案詐騙案時確係以3支行動電話門號0000000000」、「0000000000」、本案門號撥打電話給被害人陸文宣。被害人陸文宣於警訊及偵查審理中之證詞並無不一致之情形。又證人吳啟祥證述，刊登的假租屋詐騙電話0000000000(塔那功）」、「0000000000(張友軒）」、本案門號，都在徵信資源版上買的人頭電話，每個門號1500元至2000元。足見本案門號確係用供吳啟祥詐騙之用之門號，且係有償取得。又以被告之智識程度、社會工作及曾經經歷過之官司經驗，亦難認無法預見上開事實，均足徵被告主觀上均有預見將本案門號之SIM卡提供予他人使用，極可能遭犯罪集團利用以該門號作為犯罪聯絡工具等語。
(三)經查，由證人陸文宣及陸家偉證述內容，可知陸文宣及陸家
    偉均稱「張先生」使用行動電話門號0000000000號撥打電話
    聯繫，均未指證「張先生」以本案門號作為聯絡電話行騙，
    也未指證本案門號與被害人遭詐騙有何關聯，是本案門號是
    否被用以作為本案詐騙工具，已有存疑；又互核證人吳啟祥
    、葉守泰證詞，均不能認定證人吳啟祥於案發時佯稱想先試
    住本案房屋為由，而有使用本案門號聯繫陸文宣或陸家偉行
    騙陸文宣之事實（原審均已詳述如前）。再者，縱使本案門
    號係由證人吳啟祥所持有，亦無證據足認證人吳啟祥有持本
    案門號為本案詐欺之犯罪工具；又被告及證人賴延鑫於本院
    供稱：2人於105年間為男女朋友，被告因當時男友無門號使
    用，於105年5月28日申請本案門號供男友使用，被告相信男
    友會合法使用，實屬可能；且該門號為預付卡，被告交付男
    友使用後，其並沒有儲值過該預付卡（見本院卷第51頁），
    而被害人陸文宣係於107年5月1日受騙，距離被告申辦本案
    門號，業已經過快2年，可見該門號於被告申辦交付男友後
    ，尚屬正常使用，足認被告於申辦本案門號時，應無法預期
    該門號於快2年後，可能被作為犯罪之工具，而亦無證據顯
    示證人賴延鑫即為證人吳啟祥或其他共犯等人。再綜觀全部
    卷證，亦無積極證據足認被告有本案被訴之犯罪事實。
(四)綜上各節，公訴意旨認被告所涉上開犯行，除聲請簡易判決
    處刑書所載相關證據外，尚無其他積極之證據足以證明被告
    有上開犯行為真實。原審判決既已詳敘其依憑之證據及認定
    之理由，經核並未悖於經驗及論理法則，本案聲請簡易判決
    處刑書所列證據及卷內訴訟資料，已經本院逐一論證，參互
    審酌，仍無從獲得有罪之心證，尚難遽以前揭推測之詞，而
    為不利被告之認定，且與證明犯罪所要求之嚴格證明程序，
    須達無合理懷疑之確信程度尚不相當。檢察官上訴意旨對原
    審依職權所為之證據取捨以及心證裁量為不同之評價，僅係
    重為爭辯，且並未提出補強證據，可資證明被告確有起訴所
    載之犯行，其上訴為無理由，應予駁回。　　
據上論斷，應依刑事訴訟法第368條，判決如主文。
本案經檢察官黃逸帆提起公訴，檢察官張瑞娟到庭執行職務。
中　　華　　民　　國　　111 　年　　1 　　月　　25　　日
     　　　　　　 刑事第十七庭  審判長法　官  鄭水銓    
                                      法　官  沈君玲    
                                      法　官  姜麗君    
以上正本證明與原本無異。
不得上訴。
                                      書記官  許俊鴻
中　　華　　民　　國　　111 　年　　1 　　月　　25　　日